臺灣高等法院刑事判決　　　　　　　　　　　　　九十二年度上訴字第四三二０號
　　上　訴　人　臺灣臺北地方法院檢察署檢察官
　　上　訴　人　臺灣臺北地方法院甲○辯護人　沈芳萍
　　上　訴　人
　　即　被　告　丙○○
　　義務辯護人　陳智義　律師
　　被　　　告　乙○○
右上訴人因被告強盜等案件，不服臺灣臺北地方法院九十二年度訴字第九八七號，中
華民國九十二年十月二十八日第一審判決（起訴案號：臺灣臺北地方法院檢察署九十
二年度偵字第三一九一號），提起上訴，本院判決如左：
    主  文
原判決關於丙○○部分撤銷。
丙○○竊盜，因防護贓物、脫免逮捕，當場施以強暴，處有期徒刑伍年壹月。
其他上訴駁回。
    事  實
一、丙○○於民國（下同）九十一年八月三日下午五時三十分許，在臺北市○○區○○路三段一０六巷一號地下一樓「二十一世紀撞球場」內（起訴書誤載為十六巷
    ，應予更正），見丁○○將其所有之ＮＯＫＩＡ廠牌八三一０（起訴書誤載為八
    三０，應予更正）型行動電話一支，置放在撞球檯旁擺計分板之桌面上；竟意圖
    為自己不法之所有，趁丁○○不注意之際將之竊取；得手後欲離去之際，為丁○○發現，立刻追趕丙○○至鄰近約三百公尺之西藥房，抓住丙○○之衣服欲之拉
    回到撞球場理論及報警處理。詎丙○○為防護贓物及脫免逮捕，當場徒手毆打丁○○臉部致丁○○臉部腫脹，而後趁隙逃逸；旋又將竊得之行動電話變賣。嗣於
    同年月六日十時三十分為警循線查獲（丁○○就傷害部分未提告訴）。
二、案經臺北市政府警察局松山分局移送臺灣臺北地方法院檢察署檢察官偵查起訴。
    理  由
壹、撤銷改判（被告丙○○）部分：
  一訊據被告丙○○在本院審理中，對於前揭事實已坦承不諱，核與被害人丁○○在
    本院準備程序中所指述之情節相符，被告之自白核與事實，自屬可信。本案此部
    分事證明確，被告犯行已可認定。
  二被告實施竊盜行為後，因防護贓物、脫免逮捕，當場對被害人施以強暴，所為核
    係犯刑法第三百二十九條、第三百二十八條第一項之準強盜罪。又，被告丙○○
    係單獨一人犯罪；公訴意旨認被告丙○○與同案被告乙○○間就竊盜之犯行有犯
    意聯絡及行為分擔，應論共同正犯，尚有未洽（詳後述）。
  三原審就被告丙○○部分，據以論罪科刑，固非無見。惟查，公訴人所指被告丙○○另有竊取被害人之皮夾，因防護贓物、脫免逮捕，當場施以強暴，此部分亦涉
    有刑法第三百二十九條、第三百二十八條第一項之犯行部分，被告丙○○之犯罪
    尚屬不能證明（另詳如後述），原判決未說明此部分被告丙○○之犯罪尚屬不能
    證明，依法應不另為無罪之諭知，自有未當。被告丙○○之上訴意旨指摘原判決
    量刑過重，雖無理由，然原判決既有前述之可議仍屬無可維持，應由本院予以撤
    銷改判。爰審酌被告犯罪之動機在謀取不法財物，其因防護贓物、脫免逮捕，當
    場施以強暴之手段，本件準強盜犯行取得財物非鉅，被害人受傷程度尚輕，及被
    告犯罪後已坦承全部犯行之態度等一切情狀，量處有期徒刑伍年壹月。
  四
    (一)公訴意旨另以：被告丙○○於九十一年八月三日下午五時三十分許，在臺北市
      松山區○○路○段一０六巷一號地下一樓「二十一世紀撞球場」內，同時另有
      竊取被害人丁○○之皮夾，因防護贓物、脫免逮捕，當場施以強暴，此部分亦
      涉有刑法第三百二十九條、第三百二十八條第一項之犯行云云。惟訊之被告丙○○則堅決否認有竊取被害人丁○○皮夾之情事。
    (二)按犯罪事實應依證據認定之，無證據不得推定其犯罪事實，刑事訴訟法第一百
      五十四條第二項定有明文。事實之認定，應憑證據，如未能發現相當證據，或
      證據不足以證明，自不能以推測或擬制之方法，以為裁判基礎。且認定犯罪事
      實所憑之證據，雖不以直接證據為限，間接證據亦包括在內；然而無論直接證
      據或間接證據，其為訴訟上之證明，須於通常一般之人均不致有所懷疑，而得
      確信其為真實之程度者，始得據為有罪之認定，倘其證明尚未達到此一程度，
      而有合理之懷疑存在時，事實審法院復已就其心證上理由予以闡述，敘明其如
      何無從為有罪之確信，因而為無罪之判決，尚不得任意指為違法，最高法院四
      十年台上字第八六號、七十六年台上字第四九八六號亦分別著有判例。經查：
      證人丁○○於原法院審理時已明確證稱：（問：你在追捕被告的時候，身上有
      無你的皮包？）沒有，只看到手機；（問：你可以確定是對方竊取你的皮夾？
      ）我不敢確定」等語。該丁○○與被告丙○○並非親戚故舊，又係本件犯罪之
      被害人，果非確然有此如此，當無故意曲詞迴護侵害其財產法益之被告丙○○
      之理。被害人丁○○在原審之此部分供述應屬可信。
    (三)此外，復查無其他積極證據足證被告丙○○有公訴人所指之竊取皮夾之準強盜
      犯行，此部分被告丙○○之犯罪尚屬不能證明。惟因公訴人認此部分與前揭論
      罪科刑部分同屬事實上之一罪，故不另為無罪之諭知。
貳、上訴駁回（被告乙○○）部分：
  一公訴意旨略以：被告丙○○、乙○○係朋友關係，二人因吸毒缺錢花用，竟共同
    基於意圖為自己不法所有之犯意聯絡，於九十一年八月三日下午五時三十分許，
    由被告乙○○駕駛車牌號碼三Ｂ─七九四○號自用小客車，搭載被告丙○○至臺
    北市○○區○○路三段一０六巷一號前，即由被告丙○○下車進入該址地下一樓
    「二十一世紀撞球場」，被告乙○○則駕駛上開自小客車停於路旁，以利丙○○
    於竊盜後得以上車逃逸。被告丙○○於撞球場內，趁丁○○不注意之際，竊取丁○○所有置放球檯旁之ＬＶ廠牌皮夾一個（內有七千元、重型機車駕駛執照、信
    用卡四枚）及ＮＯＫＩＡ廠牌八三一０型行動電話一支，得手後欲離去之際，為
    丁○○發現並追趕被告丙○○至附近西藥房內，詎被告丙○○為防護贓物及脫免
    逮捕，當場徒手毆打丁○○臉部，隨即坐上被告乙○○因見被告丙○○被追趕而
    往前行駛等候接應之前開自用小客車逃離現場；因認被告乙○○涉有刑法第三百
    二十條第一項之普通竊盜罪云云。
  二公訴人認被告乙○○涉有竊盜罪嫌，無非以證人即被害人丁○○之證述為其論據
    。訊據被告乙○○在原審固坦承於右開時、地駕駛上開車輛搭載丙○○至作案現
    場及離去之事實，惟堅決否認有竊盜之犯行，辯稱：其不知被告丙○○要去竊盜
    等語。
  三按犯罪事實應依證據認定之，無證據不得推定其犯罪事實，刑事訴訟法第一百五
    十四條第二項定有明文。又按共犯之成立，除共同實施犯罪行為者外，其就他人
    之行為負共犯之責者，以有意思聯絡為要件，若事前並未合謀，實施犯罪行為之
    際，又係出於行為者獨立之意思，即不負共犯之責。事實之認定，應憑證據，如
    未能發現相當證據，或證據不足以證明，自不能以推測或擬制之方法，以為裁判
    基礎。且認定犯罪事實所憑之證據，雖不以直接證據為限，間接證據亦包括在內
    ；然而無論直接證據或間接證據，其為訴訟上之證明，須於通常一般之人均不致
    有所懷疑，而得確信其為真實之程度者，始得據為有罪之認定，倘其證明尚未達
    到此一程度，而有合理之懷疑存在時，事實審法院復已就其心證上理由予以闡述
    ，敘明其如何無從為有罪之確信，因而為無罪之判決，尚不得任意指為違法，最
    高法院十九年上字第六九四號、四十年台上字第八六號、七十六年台上字第四九
    八六號亦分別著有判例。經查：
    (一)證人丁○○雖在檢察官偵查中證稱：那車在公園前面，看見情況不對，繞一圈
      至銀樓去等待云云（見偵查卷第四十四頁反面）；在原審又證稱：（問：你如
      何知道有人來接應？）我追出去的時候，看到一部車在等他，最後他就是跳上
      那部車等語（見原審卷第九十四頁）。然依該證人之證言僅足證明被告乙○○
      確實有於右開時、地，駕駛車輛搭載丙○○至撞球場及離去。次查，同案被告
      丙○○在本院審理中供陳：他（乙○○）以為我是被打，我就請他趕快開走，
      當時他不知道我有跟人家拿手機云云（見本院九十三年四月十五日審理筆錄第
      五頁）。被告乙○○既受丙○○之請託在外等候，見丙○○被人追趕，讓丙○○上車離開現場，無論其原因為何，均無違於常理；尚難以被告乙○○有駕車
      搭載丙○○離開現場之情事，即據此推認被告乙○○、丙○○間，對於竊盜之
      犯行有犯意之聯絡。
    (二)被告丙○○於獲案之初，未及與被告乙○○串供之前，自警詢時起即供陳：他
      （乙○○）從頭到尾都不知情，是我拜託他載我的；他只有載我過去，並不知
      道我去做什麼云云（見偵查卷第十七頁）。在檢察官偵查中又供陳：我吸毒缺
      錢，一時貪念，拿手機就走了，張某看我被打才知道，我上車就說被打叫他趕
      快走等語（見偵查卷第四十一頁背面）。在原審供陳：因為我們是朋友，我遇
      到他的時候，我沒有說要去偷東西，我只有請他載我去二十一世紀撞球場找一
      位小楊的人，我臨時起意，因為我身上沒錢，所以才偷人的手機，乙○○從頭
      到尾不知道我要做什麼云云（見原審卷第一０六頁）。在本院審理中仍供陳：
      他以為我是被打，我就請他趕快開走，當時他不知道我有跟人家拿手機，我上
      車就告訴他說，載我去三重我朋友的手機行，到了手機行是我自己進去賣的，
      他不知情，事後我也沒有分賣手機的錢給他等語（見本院九十三年四月十五日
      審理筆錄第五頁）。其先後供述始終如一，所為供證自屬可信。
    (三)被告乙○○事前既不知丙○○前往二十一世紀撞球場欲為何事，自無所謂事前
      之謀議，其又未參與竊盜構成要件之施行；雖有駕車搭載丙○○至台北縣三重
      市變賣手機，然此行為係在竊盜行為完成之後，亦未有分贓之情事。雖被告乙○○見丙○○遭受他人毆打，竟未載其送醫稍與常情不符，然仍不足執以推論
      被告乙○○於竊盜前或實施中，與同案被告丙○○間，已有如何之謀議。從而
      ，公訴人認被告乙○○與丙○○間，就竊盜部分犯行有犯意聯絡及行為分擔一
      節，尚屬無據。
    (四)綜上所述，依現存卷證資料，尚不足證明被告乙○○有何竊盜行為，被告二人
      縱對案發前如何碰面一節供述不一，然仍須有積極證據，始得為被告乙○○有
      罪之認定。
  四此外，復查無其他積極證據足資證明被告乙○○有公訴人所指之共同竊盜犯行，
    被告乙○○之犯罪尚屬不能證明。原審因之為被告乙○○無罪之諭知，核無不合
    。
  五公訴人之上訴意旨雖以：(一)本案客觀上被告乙○○已具有共同竊盜行為之行為分
    擔：本案共同被告丙○○確實受被告乙○○以自小客車載送而至案發地點行竊，
    得手後，遭受被害人追捕時，亦由被告乙○○將共同被告丙○○載離案發地點，
    從而逃離被害人追捕；共同被告丙○○逃離時身上尚有明顯血跡，且在車上即向
    被告乙○○坦承因竊取財物失風被追打而受傷，被告乙○○不但未報警、未勸阻
    ，還載共同被告丙○○前往台北縣三重銷贓，事畢後，還載共同被告丙○○返還
    松山家中。此事實業據共同被告丙○○自白，且與原審判決事實認定相符，並為
    被告乙○○所是認，故客觀上被告乙○○確實具有共同竊盜行為之行為分擔。(二)
    本案被告乙○○之辯解無從使人產無罪之合理懷疑：被告乙○○在原審法院審理
    時，與共同被告丙○○在隔離訊問後，二人有當天如何相約、如何相遇、雙方之
    交情及當時是否常聯絡等說詞均完全不符云云。惟查：
    (一)被告乙○○事前既不知丙○○前往二十一世紀撞球場欲為何事，自無所謂事前
      之謀議，其又未參與竊盜構成要件之施行；雖有駕車搭載丙○○至台北縣三重
      市變賣手機，然此行為係在竊盜行為完成之後，亦未有分贓之情事。雖被告乙○○見丙○○遭受他人毆打，竟未載其送醫稍與常情不符，然仍不足執以推論
      被告乙○○於竊盜前或實施中，與同案被告丙○○間，已有如何之謀議。從而
      ，公訴人認被告乙○○與丙○○間，就竊盜部分犯行有犯意聯絡及行為分擔乙
      節，尚屬無據，已如前述。
    (二)次按犯罪事實依法應依證據認定之，不得僅以被告之反證不成立，即持為認定
      犯罪之論據，最高法院二十一年上字第四七四號亦著有判例。本件既查無其他
      積極證據足資證明被告乙○○有公訴人所指之共同竊盜犯行，依法即應為被告
      乙○○無罪之判決；尚不得以被告乙○○之辯解無從使人產無罪之合理懷疑：
      及被告乙○○在原審法院審理時，與共同被告丙○○在隔離訊問後，二人就當
      天如何相約、如何相遇、雙方之交情及當時是否常聯絡等各節，其說詞完全不
      符，即執為被告乙○○涉有竊盜犯行之論據。
    (三)公訴人上訴意旨執前詞指摘原判決不當，為無理由，亦應駁回。
  六被告乙○○經本院合法傳喚，無正當理由未於言詞辯論期日到庭，爰不待其陳述
    逕行判決。
據上論斷，應依刑事訴訟法第三百七十一條、第三百六十九條第一項前段、第三百六
十四條、第三百六十八條、第二百九十九條第一項段，刑法第三百二十九條、第三百
二十八條第一項，判決如主文。
本案經檢察官林炳雄到庭執行職務。
中　　　華　　　民　　　國　　九十三　　年　　　四　　　月　　二十八　　日
                              臺灣高等法院刑事第十二庭
                                  審判長法  官  劉  景  星
                                        法  官  陳　志　洋
                                        法  官  陳　博　志
右正本證明與原本無異。
如不服本判決，應於收受送達後十日內向本院提出上訴書狀，其未敘述上訴之理由者
並得於提起上訴後十日內向本院補提理由書（均須按他造當事人之人數附繕本）。
                                        書記官  陳  嘉  文
中　　　華　　　民　　　國　　九十三　　年　　　四　　　月　　二十八　　日
附錄：本案論罪科刑法條全文
中華民國刑法第三百二十九條 (準強盜罪)
竊盜或搶奪，因防護贓物、脫免逮捕或湮滅罪證，而當場施以強暴脅迫者，以強盜論
。
中華民國刑法第三百二十八條
意圖為自己或第三人不法之所有，以強暴、脅迫、藥劑、催眠術或他法，至使不能抗
拒，而取他人之物或使其交付者，為強盜罪，處五年以上有期徒刑。
以前項方法得財產上不法之利益或使第三人得之者，亦同。
犯強盜罪因而致人於死者，處死刑、無期徒刑或十年以上有期徒刑；致重傷者，處無
期徒刑或七年以上有期徒刑。
第一項及第二項之未遂犯罰之。
預備犯強盜罪者，處一年以下有期徒刑、拘役或三千元以下罰金。
